【裁判字號】    90,重訴,2726
【裁判日期】    901231
【裁判案由】    清償借款
【裁判全文】
臺灣臺北地方法院民事判決  九十年度重訴字第二七二六號
    原      告  臺北銀行股份有限公司
    法定代理人  甲○○
    訴訟代理人  己○○
                楊婉鈴
    法定代理人  丙○○
    被      告  戊○○
                乙○○○
                丁○○
右當事人間請求清償借款事件，本院判決如左：
    主    文
被告應連帶給付原告新台幣壹仟肆佰萬元，及如附表所示之利息、違約金。
訴訟費用由被告連帶負擔。
本判決於原告以新台幣肆佰陸拾陸萬柒仟元或同面額之臺北市政府建設公債八十六年
度債票為被告預供擔保後，得假執行。
    事    實
甲、原告方面：
一、聲明：如主文第一項所示，並陳明願供現金或同面額之台北市政府建設公債八十
    六年度債票供擔保後，請准宣告假執行。
二、陳述：
（一）被告台硝精密實業股份有限公司（下稱台硝公司）邀同其餘被告為連帶保證人
      ，於民國八十九年二月三日向原告借用新台幣（下同）一千五百萬元，約定利
      息按原告所訂基本放款利率加碼週年利率百分之０、八六計算（訂約當時為週
      年利率百分之八、九三），借款期限為九十年一月九日，自借款日起按月計付
      。嗣原告調整上開基本利率時，應自調整之日起，按新利率加原加碼計息。如
      遲延清償，除仍按上開利率計息外，逾期在六個月以內者，依本金金額照上開
      利率百分之十計付違約金，逾期超過六個月部分，依本金金額照上開利率百分
      之二十計付違約金。現借款業已到期，被告除曾清償部分借款外，目前尚欠本
      金一千四百萬元及如附表所示之利息、違約金，屢向被告催討，仍未清償。
（二）被告丙○○、戊○○、乙○○○、丁○○於八十七年十二月二十八日簽立最高
      限額保證書，承諾凡被告台硝公司對原告現在及將來發生之票據、借款、墊款
      、保證及其他有關債務，包括利息、遲延利息、違約金、損害賠償及有關履行
      上開債務所需一切費用等，以二千二百八十萬元為限額，保證人願與主債務人
      連帶負全部清償之責。是被告丙○○、戊○○、乙○○○及丁○○就被告台硝
      公司對原告之上開債務，自應負連帶清償責任。爰依金錢消費借貸契約及連帶
      保證契約法律關係，訴請被告連帶清償一千四百萬元如附表所示之利息、違約
      金。
三、證據：提出借據、約定書、保證書各乙份為證。
乙、被告方面：
    被告均未於言詞辯論期日到場，亦未提出書狀作何聲明或陳述。
    理    由
一、按當事人得以合意定第一審管轄法院，但以關於由一定法律關係而生之訴訟為限
    ，前項合意，應以文書為之，民事訴訟法第二十四條定有明文。依借據第七條後
    段、及上開保證書第三條後段，均約定合意以本院為本契約涉訟時之第一審管轄
    法院，是以原告向本院提起本件清償債務之訴，核與首揭規定，尚無不合。被告
    未於言詞辯論期日到場，核無民事訴訟法第三百八十六條所列各款情形，爰依原
    告之聲請，由其一造辯論而為判決，合先敘明。
二、原告主張被告台硝公司於八十九年二月三日向原告借款一千五百萬元，被告丙○○、戊○○、乙○○○及丁○○為系爭借款之連帶保證人，被告台硝公司現尚積
    欠原告一千四百萬元及如附表所示之利息、違約金。被告對於上開事實，已於相
    當時期受合法通知（非公示送達），而於言詞辯論期日不到庭，亦未提出準備書
    狀為爭執，應視同自認原告主張之上開事實（參民事訴訟法第二百八十條第三項
    、第一項規定）。依民事訴訟法第二百七十九條第一項規定，原告對於其主張之
    上開事實，即毋庸舉證。惟原告對於其主張之上開事實，復提出借據、約定書及
    保證書各乙份為證。從而，原告主張之上開事實，堪信為真實。
三、按借用人應於約定期限內，返還與借用物種類、品質、數量相同之物；遲延之債
    務，以支付金錢為標的者，債權人得請求依法定利率計算之遲延利息，但約定利
    率較高者，仍從其約定；當事人得約定債務人不履行債務時，應支付違約金，民
    法第四百七十八條、第二百三十三條第一項、第二百五十條第一項分別定有明文
    。又按保證人與債權人約定就債權人與主債務人間所生一定債之關係範圍內之不
    特定債務，預定最高限額，由保證人保證之契約，學說上稱為最高限額保證。此
    種保證契約如定有期間，在該期間內所生約定範圍內之債務，不逾最高限額者，
    均為保證契約效力所及；如未定期間，保證契約在未經保證人依民法第七百五十
    四條規定終止或有其他消滅原因以前，所生約定範圍內之債務，亦同。故在該保
    證契約有效期間內，已發生約定範圍內之債務，縱因清償或其他事由而減少或消
    滅，該保證契約依然有效，嗣後所生約定範圍內之債務，於不逾最高限額者，債
    權人仍得請求保證人履行保證責任，最高法院七十七年臺上字第九四三號判例可
    資參照。又連帶保證者，乃保證人與主債務人連帶負債務履行責任之保證，具有
    連帶債務之性質；請求全部或一部之給付，連帶債務之債權人，得對債務人中之
    一人或數人，同時或先後請求全部或一部之給付，。又保證債務，除契約另有訂
    定外，包含主債務之利息、違約金、損害賠償及其他從屬於主債務之負擔；數人
    保證同一債務者，除契約另有訂定外，應連帶負保證責任，民法第七百四十條、
    第七百四十八條、第二百七十三條第一項分別定有明文。原告主張被告台硝公司
    未依約還款，已如前述，則被告台硝公司自應負清償借款之責。被告丙○○、戊○○、乙○○○、丁○○於出具上開保證書時，被告台硝公司對原告之系爭債務
    雖尚未發生，然被告丙○○、戊○○、黃高幸浦及丁○○出具之上開保證書承諾
    被告台硝公司對原告現在及將來發生之債務，在二千二百八十萬元內均為其保證
    之範圍，是被告台硝公司嗣後於八十九年二月三日向原告借貸系爭債務，被告台
    硝公司對原告之系爭借款債務計本金一千四百萬元及如附表所示之利息、違約金
    ，尚未逾被告丙○○、戊○○、乙○○○及丁○○擔保之最高限額二千二百八十
    萬元，被告丙○○、戊○○、乙○○○及黃儷芝自應負連帶保證人責任。
四、從而，原告依系爭金錢消費借貸契約及連帶保證契約，訴請被告連帶清償一千四
    百萬元及如附表所示之利息、違約金，為有理由，應予准許。
五、原告陳明願以現金或同面額之臺北市政府建設公債八十六年度債票供擔保，請求
    宣告假執行，核無不合，茲酌定相當之擔保金額准許之。
六、據上論結，原告之訴為有理由，依民事訴訟法第三百八十五條第一項前段、第八
    十五條第二項，第三百九十條第二項，判決如主文。
中      華      民      國    九十      年    十二    月    三十一    日
                                           臺灣臺北地方法院民事第三庭
                                                   法    官     黃書苑
右正本係照原本作成
如對本判決不服，須於送達後二十日內向本院提出上訴狀
中      華      民      國    九十      年    十二    月    三十一    日
                                                  書  記  官    趙淑華


司法院資訊處製作；財團法人民間司法改革基金會備份。
